ACORDAO-COMPLETO-2568959

ACÓRDÃO 1132/2023 ATA 3/2023 - PRIMEIRA CÂMARA

VISTOS, relatados e discutidos estes autos que tratam de pedido de reexame interposto pelo Sr. Emanuel Guerra de Barros Filho em face do Acórdão 4160/2022-TCU-Primeira Câmara, por meio do qual esta Corte de Contas considerou ilegal o ato de aposentadoria emitido em favor do recorrente;
ACORDAM os ministros do Tribunal de Contas da União, reunidos em Sessão da 1ª Câmara, ante as razões expostas pelo relator e com fundamento nos arts. 33 e 48 da Lei 8.443/1992, em:
9.1. conhecer do presente pedido de reexame, para, no mérito, negar-lhe provimento;
9.2. encaminhar cópia desta deliberação ao recorrente e ao Instituto Federal de Educação, Ciência e Tecnologia da Paraíba.

Pedido de reexame interposto em face de decisão que considerou ilegal ato de concessão de aposentadoria emitido em favor do recorrente.

Primeira Câmara

3. Recorrente: Emanuel Guerra de Barros Filho (XXX.566.474-XX).

13.1. Ministros presentes: Benjamin Zymler (na Presidência), Vital do Rêgo (Relator) e Jorge Oliveira.
13.2. Ministros-Substitutos convocados: Augusto Sherman Cavalcanti e Weder de Oliveira.
13.3. Ministro-Substituto convocado que não participou da votação: Weder de Oliveira.

VITAL DO RÊGO

Ministro Benjamin Zymler.

Adoto como parte do relatório, com os devidos ajustes de forma, a instrução elaborada no âmbito da Unidade de Auditoria Especializada em Recursos - AudRecursos (peça 37) , com a qual se manifestou de acordo o corpo gerencial daquela unidade técnica especializada (peça 38) , a seguir transcrita:
INTRODUÇÃO
	Trata-se de pedido de reexame (peças 14-28) interposto pelo Sr. Emanuel Guerra de Barros Filho, ex-servidor do Instituto Federal de Educação, Ciência e Tecnologia da Paraíba, contra o Acórdão 4160/2022-TCU-Primeira Câmara (peça 8) , que teve como relator o Excelentíssimo Senhor Ministro Benjamin Zymler.
1.1. A deliberação recorrida apresenta o seguinte teor:
VISTOS, relatados e discutidos estes autos de aposentadoria concedida pelo Instituto Federal de Educação, Ciência e Tecnologia da Paraíba,
ACORDAM os Ministros do Tribunal de Contas da União, reunidos em sessão da Primeira Câmara, diante das razões expostas pelo Relator, com fundamento no art. 71, inciso III, da Constituição Federal e nos arts. 1º, inciso V, 39, inciso II, e 45 da Lei 8.443/1992, em:
9.1. considerar ilegal o ato de aposentadoria de interesse do sr. Emanuel Guerra de Barros Filho, recusando seu registro;
9.2. dispensar o ressarcimento das quantias indevidamente recebidas, em boa-fé, pelo interessado, consoante o Enunciado 106 da Súmula de Jurisprudência deste Tribunal;
9.3. determinar ao Instituto Federal de Educação, Ciência e Tecnologia da Paraíba que:
9.3.1. faça cessar, no prazo de 15 (quinze) dias, contado a partir da ciência desta deliberação, os pagamentos decorrentes do ato impugnado, sob pena de responsabilidade solidária da autoridade administrativa omissa, consoante disposto nos arts. 71, inciso IX, da Constituição Federal e 262 do Regimento Interno desta Corte;
9.3.2. dê ciência desta deliberação ao sr. Emanuel Guerra de Barros Filho, alertando-o de que o efeito suspensivo proveniente da interposição de eventuais recursos, caso não providos, não o exime da devolução dos valores indevidamente percebidos após a notificação;
9.3.3. envie a esta Corte de Contas, no prazo de 30 (trinta) dias, por cópia, comprovante de que o interessado teve ciência desta deliberação;
9.4. esclarecer à unidade de origem, com supedâneo no art. 262, § 2º, do Regimento Interno do TCU, que a concessão considerada ilegal poderá prosperar mediante a emissão e o encaminhamento a este Tribunal de novo ato concessório, escoimado da irregularidade apontada nestes autos (grifos acrescidos) .
HISTÓRICO
2.	 A aposentadoria em reexame foi julgada ilegal, por constar, nos proventos do recorrente, a inclusão de rubricas indevidamente pagas a título de planos econômicos.
EXAME DE ADMISSIBILIDADE
Reitera-se o exame de admissibilidade de peça 29, em que se propôs o conhecimento do presente recurso, nos termos do artigo 48 da Lei 8.443/1992, c/c os artigos 285 e 286, parágrafo único, do RI/TCU, com a suspensão dos efeitos dos subitens 9.1, 9.3, 9.3.1 e 9.4 do Acórdão 4160/2022-TCU-Primeira Câmara. Observa-se que o Excelentíssimo Senhor Ministro Vital do Rêgo, mediante despacho de peça 32, concordou com a proposta desta unidade técnica.
EXAME DE MÉRITO
Delimitação
4.1. Constitui objeto do presente recurso definir se:
houve violação à coisa julgada;
houve violação à regra da irredutibilidade de vencimentos;
houve violação ao princípio da segurança jurídica e do direito adquirido;
é de mister a suspensão dos efeitos do Acórdão 2393/2022-TCU-Segunda Câmara do TCU, até a finalização, pelo IFPB, da análise do processo nº 23381.000543.2021-28. Processo esse que foi aberto em resposta à orientação do próprio TCU.
5. Da violação à coisa julgada
5.1.	O recorrente aduz que houve violação à coisa julgada, com base nos seguintes argumentos:
5.2.	A estrutura remuneratória do requerente observa o disposto em decisão judicial transitada em julgado, resguardada, conforme dito, pela autoridade da res judicata, de acordo com a certidão de trânsito em julgado constante nos assentamentos funcionais do professor aposentado.
5.3.	Através da RT-772/89, o Notificado obteve a incorporação, aos seus vencimentos, do valor referentes aos planos econômicos, sendo o índice de 26,06% correspondente à reposição inflacionária referente ao mês de julho/1987 e o índice de 26,06% correspondente a reposição da URP do mês de fevereiro/1989, sendo os índices aplicados cumulativamente. A sentença transitou em julgado em 26/02/1991, após todos os recursos judiciais possíveis.
5.4.	Posteriormente, no ano 2000, tomando como base as recomendações do TCU, o então Ministério do Planejamento, Orçamento e Gestão editou a Portaria 77/2000, a qual suspendeu os pagamentos dos planos econômicos por entender que os sucessivos reajustes ocorridos após a implantação da sentença judicial seriam suficientes para suprir os percentuais determinados judicialmente e incorporados aos vencimentos do Notificado.
5.5.	O peticionário, um dos integrantes da RT-772/89, ingressou com um Mandado de Segurança junto ao STJ (MS-6970/2000) , não apenas requerendo a suspensão dos efeitos da Portaria, mas, principalmente, que o direito, líquido e certo, reconhecido judicialmente, não viesse a ser violado em atos futuros de qualquer origem. "Em outras palavras, que não seja suprimido o pagamento dos índices, exceto no caso de substituição por outro, ao menos equivalente, que se refira aos mesmos períodos que os substituídos".
5.6.	Analisando a situação exposta no MS-6970/2000, o douto Ministro entendeu, em seu fundamentado voto, que, o posicionamento arbitrário adotado pelo MPOG, com base também em acórdãos do TCU, em suspender o pagamento da rubrica "sentença judicial transitada em julgado", incorporada aos vencimentos do Impetrante, ora recorrente, somente se poderia justificar se comprovadamente tivesse existido o bis in idem, ou seja, tivesse sido concedido "reajuste geral na data-base, pelo menos, igual àquele concedidos judicialmente, caso contrário implicaria em supressão indevida de direito. Ocorre que a autoridade coatora não faz prova de que os impetrantes estivessem recebendo os índices concedidos judicialmente cumulados com eventual reajuste geral a todos os servidores públicos, relativo ao mesmo período dos Planos Bresser e Verão. Não demonstra qual teria sido o índice da data-base que substituiria os índices reconhecidos por sentença, sem reduzi-los".
5.7.	O Ministro ainda acrescentou que "de outro giro, há de se conceder a segurança, para garantir que o direito líquido e certo, reconhecido judicialmente não seja violado; em outras palavras, que não seja suprimido o pagamento dos índices, exceto no caso de substituição por outro, ao mesmo equivalente, que se refira aos mesmos períodos que os substituídos". Assim, concedendo a segurança, o Ministro manteve o pagamento da parcela incorporada, "conforme concedido por sentença judicial transitada em julgado, ressalvada a substituição por outro índice, equivalente ou maior, relativo aos mesmos períodos inflacionários, concedidos aos servidores públicos em geral".
5.8.	Desta forma, o Acórdão do MS-6970/2000 alterou a sentença originalmente concedida na RT-772/89, dando a garantia da irredutibilidade do valor da parcela denominada de "sentença judicial transitada em julgado", apenas admitindo a redução se ocorrer a concessão de índice de reajuste geral, concedido a todos os servidores públicos, como reposição das perdas inflacionárias especificamente relacionadas com os períodos objetos da sentença original, ou seja, julho de 1987 e fevereiro de 1989. Comprovadamente, até a presente data, não houve qualquer concessão de reajuste geral dos servidores públicos federais especificamente destinado à reposição da inflação do período referenciado, muito menos nos últimos cinco anos, sendo esta a única condição legal e judicialmente possível de redução da vantagem, pelo teor específico da sentença (acórdão) prolatada.
5.9.	Desta forma, no caso específico da RT-772/89, alterada pelo MS-6970/2000, a parcela denominada "sentença judicial transitada em julgado" somente pode ser reduzida ou eliminada se, comprovadamente, o servidor venha a ter recebido um reajuste, concedido a todos os servidores públicos federais, e que tenha sido especificamente destinado a repor as perdas inflacionárias do período (julho/87 e fevereiro/89) , produzindo, em decorrência da sua aplicação, uma vantagem financeira igual ou superior à parcela decorrente da sentença judicial atualmente recebida.
5.10.	Portanto, restou sacramentado que a decisão do MS-6970/2000, que transitou em julgado em 30/08/2004, garantiu a permanência do seu pagamento no contracheque do Notificado, sem alteração do valor, constando, no teor específico da sentença judicial, a condição única admissível para uma possível redução do valor. Destaque-se que esta condição estabelecida no decisum até o momento ainda não se concretizou.
5.11.	Ainda referente à mesma RT-772/89, com a Ação Modificatória (AM-459/2000) , tornou-se possível a obtenção da garantia da irredutibilidade do valor pago a título de "sentença judicial transitada em julgado", sendo a decisão assim proferida: "vê-se, assim, que os pressupostos das regras jurídicas atinentes aos salários não se sujeitam aos condicionantes temporais, quer quantitativa ou qualitativamente. De observar que mesmo as vantagens salariais decorrentes de decisão judicial estão sujeitas aos mesmos princípios de imutabilidade, que se traduz em irredutibilidade, pois o autor ao levar a efeito a incorporação determinada pelo decreto jurisdicional, transformou o valor incorporado em salário. Logo, incide sobre o caso dos autos a regra constitucional que torna intangível os salários, exceto na hipótese contemplada pela própria Lex Mater". Insatisfeita, a PGF/AU recorreu da decisão, resultando no Acórdão 65071/2001, que manteve a irredutibilidade da vantagem judicial concedida na primeira instância, tornando-a, assim, por conseguinte, irredutível, concluindo o douto julgador que "a decisão de primeiro grau é irreprochável". A AM-459/2000 transitou em julgado em 06/02/2002.
5.12.	Portanto, a parcela judicial incorporada ao contracheque dos autores tem, em decorrência do teor específico da AM-459/2000, a garantia da irredutibilidade do valor pago. Há de se destacar que o Acórdão constante no MS-6970/2000, concedeu também a garantia da irredutibilidade do valor da parcela denominada de "sentença judicial transitada em julgado", apenas admitindo a redução se ocorrer a concessão de índice de reajuste geral, concedido a todos os servidores públicos, como reposição das perdas inflacionárias especificamente relacionadas com os períodos objetos da sentença original, ou seja, julho de 1987 e fevereiro de 1989, o que, comprovadamente, até a presente data, isto não ocorreu.
5.13.	Diante do que foi historiado anteriormente, fica comprovado que a "sentença judicial transitada em julgado" em questão possui, pelo teor específico das diversas decisões judiciais que a ampara, tem valor irredutível, e possui consignado que o pagamento deverá ocorrer por tempo indefinido, sem qualquer relação futura com reposições salarias, a menos que tais reposições salariais estejam dentro do preconizado e aceito na sentença judicial.
5.14.	Resumidamente, pelo histórico necessário apresentado, 3 (três) decisões judiciais amparam o pagamento e manutenção da rubrica em análise: a primeira sentença (RT-772/89) garantiu a aplicação dos índices aplicados cumulativamente; a segunda (AM-459/2000) garantiu que os valores não podem ser alterados (reduzidos) , estando tais vantagens salariais sujeitas aos mesmos princípios da imutabilidade e irredutibilidade salarial e; a terceira (MS-6970/2000) garantiu a manutenção do pagamento admitindo apenas a redução futura se ocorrer comprovadamente a concessão de índice de reajuste geral, concedido a todos os servidores públicos federais, como reposição das perdas inflacionárias especificamente relacionadas com os períodos objetos da sentença original, o que, nunca houve até o presente momento.
Análise:
5.15.	Importante ressaltar que, há muito, esta Corte de Contas, por suas duas Câmaras e Plenário, vem se posicionando contra a incorporação ad aeternum de valores decorrentes de sentenças judiciais que reconheceram o direito à percepção de determinados percentuais relativos a planos econômicos, sendo farta a jurisprudência no sentido de que tais parcelas não devem perpetuar-se em face de reajustes e reestruturações salariais subsequentes (Decisões 138/2001 - Plenário, 117/2002 - 2ª Câmara, 118/2002 - 2ª Câmara, Acórdão 398/2004-TCU-Plenário, 1910/2003 - 1ª Câmara, 2169/2003 - 1ª Câmara, 4661/2012 - 1ª Câmara, dentre outros) .
5.16.	Convém rememorar que as parcelas judiciais referentes a planos econômicos (IPC de junho/87: Plano Bresser - 26,06%, URP de fevereiro de 89: Plano Verão - 26,05%; IPC de março/90: Plano Collor - 84,32, dentre outros) derivam de diplomas legais que trataram de política salarial dos servidores, estabelecendo a recomposição de perdas inflacionárias. Todavia, referidos reajustes consubstanciavam-se em antecipações salariais que seriam compensadas na data-base seguinte da categoria, v.g. art. 8º do Decreto-lei 2.335/1987. Art. 5º da Lei 7.730/1989, arts. 3º e 5º da Lei 7.788/1989 e arts. 5º e 9º da Lei 8.030/1990.
5.17.	Assim, a razão dos reajustes foi tão-somente garantir a antecipação legítima da data-base, a fim de evitar o aviltamento salarial dos servidores públicos, tendo em vista as altas taxas inflacionárias do período, compensando-se esta antecipação na data-base da categoria.
5.18.	Ocorre, no entanto, que, em face da edição de inúmeros planos econômicos, com a consequente alteração de metodologia de revisão geral dos salários, os servidores buscaram o judiciário, o que culminou em decisões que reconheceram o direito à percepção de determinados percentuais.
5.19.	Entretanto, com o fim de dirimir as controvérsias sobre a matéria, o Supremo Tribunal Federal, ao apreciar a Ação Direta de Inconstitucionalidade 694-1, deixou assente que os atos que implicaram reposições salariais mostravam-se inconstitucionais, ante a inexistência de direito adquirido frente a superveniência de planos econômicos.
5.20.	Com base nessa orientação, o Tribunal Superior do Trabalho - TST editou a Súmula 322, afirmando que os pagamentos de direitos reconhecidos em sentença judicial, relativos a gatilhos salariais e URP, deve limitar-se, no tempo, à data-base seguinte à que serviu de referência ao julgado, momento em que as perdas inflacionárias ocorridas no período restariam devidamente equacionadas. 
5.21.	Destaca-se, ainda, o pronunciamento daquela Casa nos autos de Embargos em Recurso de Revista TST-E-RR 88034/93-8:
No silêncio da sentença exeqüenda a propósito do limite temporal do reajuste com base na URP, impõe-se a limitação à data-base seguinte, nos termos do enunciado 322/TST, tendo em vista que o acerto na data-base decorre de disposição de ordem pública inserida na própria lei salarial e calcada no princípio do 'non bis in idem'. Trata-se, assim, de norma imperativa e cogente, de inderrogabilidade absoluta, sob pena de comprometimento da 'política salarial' estabelecida. Recurso de embargos de que não se conhece por ofensa ao art. 5º, inciso XXXVI, da Carta Magna (coisa julgada) .
5.22.	Assim, a menos que a sentença judicial expressamente declare que a incorporação de antecipações salariais resultantes de planos econômicos deva extrapolar a data-base fixada em lei, com a determinação da incorporação ad aeternum do percentual nos vencimentos do servidor, não apresenta afronta à coisa julgada o zelo deste Tribunal para que se dê às decisões judiciais o cumprimento nos seus estritos termos, afastando os pagamentos indevidos. A incorporação definitiva por ato administrativo desborda os limites objetivos da coisa julgada e acaba por criar vantagens ou gratificações, o que é juridicamente impossível.
5.23.	Portanto, não há que se falar em ofensa à coisa julgada, tendo em vista que as circunstâncias de fato e de direito mudaram após a prolação das decisões judiciais, sendo que as vantagens que estão sendo pagas de forma destacável, já foram, inclusive, absorvidas -  na sistemática estabelecida pelo Acórdão 2161/2005-TCU-Plenário, com as observações dispostas no Acórdão 269/2012-TCU-Plenário -, há tempos pelos aumentos reais obtidos pela categoria após a prolação da sentença.
5.24.	Transcreve-se, ainda, trecho do Voto do Exmo. Ministro Walton Alencar Rodrigues, condutor do Acórdão 6739/2010-TCU-Primeira Câmara, por meio do qual aborda questões relacionadas a pagamentos feitos a servidores ativos ou inativos com base em sentença judicial já transitada em julgado que perdeu o suporte fático de quando prolatada:
No Acórdão 1873/2010, referente ao TC Processo 008.913/2009-8, a Primeira Câmara já dispôs sobre o tema nos seguintes termos:
'A Constituição Federal não confere à coisa julgada proteção maior do que a que atribui ao direito adquirido. Ambos os institutos estão amparados pelo mesmo regime de proteção que os resguarda dos efeitos da legislação superveniente, mas encontra limites na conhecida fórmula, tantas vezes reiterada pelo STF, no sentido de que não há direito adquirido a regime jurídico. 
Essa orientação aplica-se também em relação à coisa julgada, uma vez que esta nada mais é que uma das causas ou fontes geradoras do direito adquirido. 
A coisa julgada é limitada pela situação jurídica sob cuja órbita se configurou. O STF expressamente reconhece a limitação temporal da eficácia da coisa julgada, em face à alteração do regime jurídico. 
Nesse quadro, não há desrespeito à garantia da irredutibilidade de vencimentos, porque a coisa julgada não constituiu óbice à alteração do regime jurídico, sob pena de configurar direito adquirido a regime jurídico, o que sempre foi repelido, tanto pela doutrina, como pela jurisprudência.
O que há, na verdade, é grande confusão sobre tema que deveria ser simples. A panaceia decorre dos interesses em jogo. Mas seja qual for a forma da aquisição do direito, se decorrente de ato jurídico perfeito, de situação definitivamente constituída ou de coisa julgada, não é ele apto a impedir a pronta incidência do regime jurídico novo e os efeitos decorrentes da sua modificação superveniente.
Em recente decisão, no RE 559.019/SC, o Relator, Min. Cezar Peluso indeferiu o recurso extraordinário, por entender não constituir afronta à coisa julgada a limitação de seus efeitos, ante a posterior reorganização ou reestruturação da carreira. 
Assim, a coisa julgada não é uma conquista do servidor, como pessoa, sobre a qual se montam as conquistas de toda a categoria, em todas as situações.
[...] 
Em ambos os casos, ocorreram modificações do regime jurídico supervenientes à sentença. As alterações normativas tiveram o condão de afastar a eficácia dos respectivos provimentos judiciais em relação aos fatos posteriores às inovações legislativas, com plena preservação da garantia contra a redução nominal dos vencimentos.
5.25.	Mas não é só: é de se observar que a jurisprudência atual do Pretório Excelso tem se inclinado no sentido de se diferençar a situação dos ativos e inativos. Sobre o tema, não se pode relegar ao oblívio o seguinte excerto de voto da lavra do Excelentíssimo Senhor Ministro Benjamin Zymler, por ocasião da apreciação do TC Processo 016.576/2012-8 (Acórdão 3502/2016-TCU-Primeira Câmara) :
15. Assim sendo, ainda que existisse uma decisão judicial trabalhista que assegurasse a continuidade do pagamento de planos econômicos da década de 1980 na estrutura remuneratória atual, nada obstante a mudança de regime jurídico e a edição de inúmeros planos de carreira, há que se considerar que a relação jurídica de servidores ativos com a União é distinta daquela que envolve aposentados e pensionistas, de modo que também não há que se falar em transposição automática e acrítica de pretensos direitos havidos na atividade para a inatividade. 
16. A decisão proferida pelo STF no MS 28.604/DF, a par de afastar, na espécie, a decadência prevista no art. 54 da Lei 9.784/1999, ilustra o ponto:
"DECADÊNCIA - ATO ADMINISTRATIVO - DESFAZIMENTO - APOSENTADORIA - INADEQUAÇÃO. O disposto no artigo 54 da Lei nº 9.784/99, a revelar o prazo de decadência para a Administração Pública rever os próprios atos, por pressupor situação jurídica constituída, não se aplica à aposentadoria, porque esta reclama atos sequenciais. 
PROVENTOS DA APOSENTADORIA - URPs - DECISÃO JUDICIAL - ALCANCE. O título judicial há de ter o alcance perquirido não só quanto à situação jurídica do beneficiário - servidor -, mas também ao fato de envolver relação jurídica de ativo, e não de inativo. 
CONTRADITÓRIO - PRESSUPOSTOS - LITÍGIO - ACUSAÇÃO. O contraditório, base maior do devido processo legal, requer, a teor do disposto no inciso LV do artigo 5º da Constituição Federal, litígio ou acusação, não alcançando os atos sequenciais alusivos ao registro de aposentadoria." (destaque não existente no original) 
17. Nesse decisum, o posicionamento do Supremo, que afastou os efeitos da coisa julgada, fundou-se, precisamente, no argumento de que o título judicial favorável ao impetrante alcançava exclusivamente seus vencimentos (ou seja, sua remuneração na atividade) , sem repercussão, portanto, em seus futuros proventos de aposentadoria. Nessa linha, transcrevo excerto das razões do relator, Ministro Marco Aurélio:
"Inicialmente, consigne-se que o título executivo judicial evocado não dirimiu controvérsia sobre proventos da aposentadoria. Ficou restrito a vencimentos dos impetrantes. (...) Logo, não cabe vislumbrar relevância da causa de pedir, no que direcionada a reconhecer-se a repercussão a ponto de alcançar proventos da aposentadoria cujo exame final, sob o ângulo da legalidade administrativa, incumbe ao Tribunal de Contas."
18. O mesmo aspecto também foi tangenciado pelo Ministro Gilmar Mendes na decisão monocrática proferida no MS 30.725:
"Nesse sentido, a coisa julgada deveria ser invocada, a princípio, para efeitos de pagamento de vencimentos, o que não significa, necessariamente, que essa proteção jurídica se estenda, desde logo, para o cálculo dos proventos, o qual deve ser analisado caso a caso, sob pena de reconhecer-se a perpetuação de um direito declarado a ponto de alcançar um instituto jurídico diverso: o instituto dos proventos."
5.26.	Extrai-se, portanto, o seguinte ensinamento: a relação jurídica de servidores ativos com a União é distinta daquela que envolve aposentados e pensionistas, de modo que também não há que se falar em transposição automática e acrítica de pretensos direitos havidos na atividade para a inatividade. Como a RT-772/89, a AM-459/2000 e o MS-6970/2000 foram protocolados quando o recorrente encontrava-se na atividade, entende-se que as decisões judiciais ali proferidas não repercutem em seus proventos de aposentadoria.
5.27.	Nessa ordem de ideias, opina-se pela rejeição os argumentos apresentados pelo recorrente e propõe-se a negativa de provimento do presente pedido de reexame.
6. Da irredutibilidade de vencimentos
6.1.	O recorrente aduz que teria havido violação ao princípio da irredutibilidade de vencimentos, com base nos seguintes argumentos:
6.2.	A estrutura remuneratória do servidor aposentado pode ser alterada em sua forma de cálculo, mas jamais reduzido o seu valor, e muito menos suprimido valor incorporado a título de decisão judicial transitada em julgado.
Análise:
6.3.	No que tange a uma possível violação ao princípio da irredutibilidade salarial, destaca-se, ainda, que, de acordo com o e. STF, não há óbice à redução de proventos caso alguma parcela/vantagem esteja sendo paga ao arrepio da lei, nos termos do entendimento proferido no âmbito do MS 25.552, de relatoria da Ministra Cármen Lúcia, verbis: 
EMENTA: MANDADO DE SEGURANÇA. ATO DO TRIBUNAL DE CONTAS DA UNIÃO. APOSENTADORIA DE MAGISTRADO.[...]. DECADÊNCIA ADMINISTRATIVA E OFENSA AO PRINCÍPIO DA IRREDUTIBILIDADE DE SALÁRIOS NÃO CONFIGURADAS. [...]3. O Supremo Tribunal Federal pacificou entendimento de que, sendo a aposentadoria ato complexo, que só se aperfeiçoa com o registro no Tribunal de Contas da União, o prazo decadencial da Lei n. 9.784/99 tem início a partir de sua publicação. Aposentadoria do Impetrante não registrada: inocorrência da decadência administrativa. 4. A redução de proventos de aposentadoria, quando concedida em desacordo com a lei, não ofende o princípio da irredutibilidade de vencimentos. Precedentes. 5. Segurança denegada (grifos acrescidos) .
6.4	. Assim, opina-se pela rejeição dos argumentos apresentados pelo recorrente.
7. Do princípio da segurança jurídica e do direito adquirido
7.1.	O recorrente aduz que teria havido violação ao princípio da segurança jurídica, com base no seguinte argumento:
7.2.	Do princípio da coisa julgada advém a segurança jurídica, a boa-fé e a proteção da confiança. Sem isso, o cidadão estará totalmente ao desamparo, à mercê do autoritarismo do Poder Público, gerando, desta forma, um risco desnecessário para a estabilidade social e política brasileira, pois, quando o Poder Executivo não cumpre a ordem judicial transitada em julgado, está a descumprir tanto a legislação infraconstitucional, quanto a própria constituição federal vigente.	
Análise:
7.3.	Cabe lembrar que a sedimentada jurisprudência da Suprema Corte é no sentido de classificar como ato complexo a concessão de aposentadoria, reforma ou pensão, consoante os seguintes julgados (RMS 3881/SP, MS 19875/DF, RE 195861/ES e MS 23665/DF) .
7.4.	Assim, sendo o ato de aposentadoria e/ou pensão complexo, este somente passa a estar plenamente formado (perfeito) , válido (aferição da legalidade com reflexo de definitividade perante a Administração) e eficaz (plenamente oponível a terceiros, deixando de apresentar executoriedade provisória) quando recebe o registro pela Corte de Contas. Tal entendimento decorre do disposto no inciso III do art. 71 da Constituição Federal, que estabelece que compete ao Tribunal de Contas da União apreciar, para fins de registro, a legalidade dos atos de admissão, assim como a concessão de aposentadoria, reforma ou pensão.
7.5.	Nessa perspectiva, impõe-se reconhecer que referidos atos possuem natureza precária, razão pela qual, até que haja o efetivo julgamento e o consequente registro pela Corte de Contas, não há que se falar em ato jurídico perfeito ou de proteção da confiança, tendo em vista a ausência de aperfeiçoamento e definitividade dos atos.
7.6.	A propósito do tema, colaciona-se entendimento esposado pela Corte Constitucional ao decidir no âmbito do RE-195.861/ES:
APOSENTADORIA - ATO ADMINISTRATIVO DO CONSELHO DA MAGISTRATURA - NATUREZA - COISA JULGADA ADMINISTRATIVA - INEXISTÊNCIA. O ato de aposentadoria exsurge complexo, somente se aperfeiçoando com o registro perante a Corte de Contas. Insubsistência da decisão judicial na qual assentada, como óbice ao exame da legalidade, a coisa julgada administrativa. (grifos acrescidos) 
7.7.	No caso em apreço, não houve o respectivo registro em razão da constatação de ilegalidade no ato o que afasta, por si só, a presunção de legitimidade do ato administrativo que concedeu o benefício ao recorrente, não havendo, assim, que se falar em violação da segurança jurídica, de proteção da confiança ou de direito adquirido. 
7.8.	Quanto à boa-fé do recorrente, tenha-se presente que foi considerada ao se dispensar a devolução dos valores indevidamente recebidos, nos termos do subitem 9.2 do acórdão recorrido.
7.9.	Por conseguinte, opina-se pela rejeição do argumento apresentado pela recorrente.
8. Da suspensão deste processo
8.1.	O recorrente aduz que se deve suspender este processo até a finalização, pelo IFPB, da análise do processo nº 23381.000543.2021-28 (processo esse que foi aberto em resposta à orientação do próprio TCU) , com base nos seguintes argumentos:
8.2.	O Tribunal de Contas da União - TCU, através do Acórdão TCU 1614/2019, orientou os Institutos Federais de Educação a fazer o levantamento de possíveis regularidades no pagamento da rubrica denominada de Planos Econômicos.
8.3.	Diante dessa orientação do TCU, o IFPB abriu o processo administrativo nº 23381.000543.2021-28 para analisar caso a caso a regularidade do pagamento da referida rubrica.
8.4.	Vale lembrar que a matéria ainda está em análise no IFPB por orientação do próprio TCU. Não podendo haver decisão sobre o ponto sem a conclusão da análise pelo IFPB, que teve origem, conforme mencionado, por orientação do TCU.
8.5.	Constata-se, dessa forma, uma contradição nos atos emanados do TCU, data venia, pois, ao mesmo tempo em que o TCU envia orientação ao IFPB para revisar todos os pagamentos da rubrica Planos Econômicos, o próprio TCU determina, através do Acórdão 4160/2022-TCU-Primeira Câmara do TCU, a retirada imediata da aludida rubrica. Esse tipo de contradição não pode existir, devendo ser retirada pelo próprio TCU.
Análise: 
8.6.	Assim dispôs o Acórdão 1614/2019-TCU-Plenário:
VISTOS, relatados e discutidos estes autos de representação formulada pela Secretaria de Fiscalização de Pessoal (Sefip) acerca de irregularidades no pagamento de valores que não fazem parte da estrutura remuneratória dos servidores públicos federais, a título de rubricas judiciais relacionadas a planos econômicos.
ACORDAM os ministros do Tribunal de Contas da União, reunidos em sessão do Plenário, ante as razões expostas pela relatora, e com base no art. 45 da Lei 8.443/1992 e no art. 237, inciso I, do Regimento Interno, em:
9.1. conhecer da representação e considerá-la procedente;
9.2. fazer determinação à Secretaria de Gestão e Desempenho de Pessoal do Ministério da Economia (SGP) , na qualidade de gestora do Sistema Integrado de Administração de Pessoal (Siape) , que, no prazo de 180 (cento e oitenta) dias a contar da ciência desta deliberação, sob os fundamentos que sustentam o RE 596.663/RJ, red. Acórdão min. Teori Zavascki, Tribunal Pleno, DJe 26/11/2014; a Súmula TCU 241; a Súmula TCU 276; o REsp 1284292/RS, julgado em 8/4/2014, STJ, DJe 23/4/2014; o MS 25.552-DF, rel. min. Cármen Lúcia, maio/2008; os Acórdão 2161/2005-TCU-Plenário e 3.624/2013-TCU-Plenário, com base em parecer de força executória emitido pela AGU, absorva ou elimine da estrutura remuneratória dos servidores públicos federais, conforme o caso, o pagamento das seguintes rubricas judiciais: a) Plano Bresser (reajuste de 26,06%, referente à inflação de junho de 1987) ; b) URP de abril e maio de 1988 (16,19%) ; c) Plano Verão (URP de fevereiro de 1989, com o índice de 26,05%) ; d) Plano Collor (1990, com o índice de 84,32%) ; e) incorporação de horas extras; f)  vantagem pessoal do art. 5º do Decreto 95.689/1988, concedida com o fito de evitar o decesso remuneratório em razão do reenquadramento de docentes e técnicos administrativos no Plano Único de Classificação e Retribuição de Cargos e Empregos; g) percentual de 28,86%, referente ao reajuste concedido exclusivamente aos militares pelas Leis 8.622/1993 e 8.637/1993, posteriormente estendido aos servidores civis pela Medida Provisória 1.704/1998; h) percentual de 3,17%, em função de perda remuneratória decorrente da aplicação errônea dos critérios de reajuste em face da URV (referente ao Plano Real) ; e i) percentual de 10,8%, concedido exclusivamente para proventos de aposentadoria e pensão civil;
9.3. determinar à Secretaria de Fiscalização de Pessoal do TCU que, ao final do prazo estipulado no subitem anterior, autue processo de monitoramento que contemple consulta ao banco de dados do Siape, ou tratamento de dados a exemplo do executado no TC Processo 024.000/2018-3, ou outro procedimento que considerar mais adequado, para verificar se houve a absorção/eliminação, conforme o caso, do pagamento irregular a título das rubricas judiciais dispostas no subitem anterior e, no caso de descumprimento injustificado, represente ao Tribunal para apuração das responsabilidades cabíveis; 
9.4. dar ciência desta deliberação à Advocacia-Geral da União, para auxiliar a Secretaria de Gestão e Desempenho de Pessoal do Ministério da Economia, dentro de suas atribuições, quanto à emissão tempestiva de pareceres de força executória por ela solicitados.
8.7.	Observa-se que o dispositivo supra não impede este Tribunal exerça sua competência constitucional (art. 71, III, da Lei Maior) de apreciar, para fins de registro, a legalidade da presente aposentadoria.
8.8.	Nesse sentir, opina-se pela rejeição dos argumentos apresentados pelo recorrente.
CONCLUSÃO
9.	Da análise anterior, conclui-se que:
	a)	não houve violação à coisa julgada;
b)	não houve violação à regra da irredutibilidade de vencimentos;
c)	não houve violação ao princípio da segurança jurídica e do direito adquirido;
d) não se deve sobrestar este processo de aposentadoria.
9.1.	Assim, é de se opinar pela negativa de provimento do presente pedido de reexame. 
PROPOSTA DE ENCAMINHAMENTO
10.	 Ante o exposto, submetem-se os autos à consideração superior, propondo-se, com fundamento no art. 48 da Lei 8.443/1992:
a)  conhecer do recurso interposto, para, no mérito, negar-lhe provimento;
b) informe o recorrente e demais interessados do acórdão a ser proferido, destacando que o relatório e o voto que o fundamentam podem ser acessados por meio do endereço eletrônico www.tcu.gov.br/acordaos.
2.	O Ministério Público junto ao TCU, representado nos autos pelo Procurador, Dr. Marinus Eduardo De Vries Marsico, manifestou-se de acordo com a proposição da unidade técnica (peça 39) .
É o Relatório.

Luiz Guedes da Luz Neto (OAB/PB 11.005) e outros.

Procurador Marinus Eduardo De Vries Marsico.

APOSENTADORIA. PAGAMENTO DE PARCELA RELATIVAS A PLANOS ECONÔMICOS, VANTAGENS NÃO ABSORVIDAS POR INCORPORAÇÕES DECORRENTES DE NOVAS ESTRUTURAS REMUNERATÓRIAS DA CARREIRA DO SERVIDOR. ILEGALIDADE. PEDIDO DE REEXAME. ARGUMENTOS INSUFICIENTES PARA ALTERAR O ACÓRDÃO RECORRIDO. NEGATIVA DE PROVIMENTO.

APOSENTADORIA (APOS)

Unidade de Auditoria Especializada em Recursos (AudRecursos).

Apreciam-se, nesta oportunidade, pedido de reexame interposto pelo Sr. Emanuel Guerra de Barros Filho contra o 4.160/2022-TCU-1ª Câmara, por meio do qual esta Corte de Contas considerou ilegal o ato de concessão de aposentadoria emitido em favor do recorrente em virtude do pagamento irregular de parcelas relativas a planos econômicos (Plano Bresser, de julho de 1987, e Plano Verão, de fevereiro de 1989; índices de 26,06% e 26,05%, respectivamente) que não foram absorvidas pelas novas estruturas remuneratórias supervenientes ao provimento judicial.
No pedido de reexame interposto (peças 14-28) , o recorrente alega, em síntese, que: (i)  houve ofensa à coisa julgada, ao princípio da segurança jurídica, ao direito adquirido e à regra da irredutibilidade de vencimentos; (ii) sustenta a suspensão dos efeitos do Acórdão 4160/2022-TCU-Primeira Câmara, da 1ª Câmara do TCU, até a finalização, pelo IFPB, da análise do processo nº  23381.000543.2021-28, processo administrativo esse que foi aberto em resposta à orientação do próprio TCU em outros autos.
A Unidade de Auditoria Especializada em Recursos - AudRecursos, em seu parecer, propõe que os recursos sejam conhecidos para, no mérito, negado a eles provimento. A unidade instrutiva, concluiu, em síntese, que: (i) não há que se falar em ofensa à coisa julgada, ao princípio da segurança jurídica, ao direito adquirido e à regra da irredutibilidade de vencimentos; (ii) não é cabível o sobrestamento dos presentes autos, com a suspensão de efeitos do acórdão recorrido.
O Ministério Público junto ao TCU, em sua manifestação regimental, ratificou as conclusões formuladas pela Serur.
II
Quanto à admissibilidade, reforço o entendimento já externado no despacho de peça 32, no sentido de que os presentes recursos sejam conhecidos, uma vez preenchidos os requisitos que regem a espécie.
No tocante à análise de mérito do apelo, registro minha concordância integral com os pareceres precedentes, razão pela qual adoto como minhas as conclusões formuladas pela AudRecursos e pelo MPTCU por seus próprios fundamentos, valendo-me, para tanto, da técnica da motivação per relationem, sem prejuízo de tecer os breves comentários a seguir. 
Preliminarmente, observo que a fundamentação contida no acórdão recorrido se aplica integralmente a todos os planos econômicos, incluindo os que figuram nos presentes autos, quais sejam, Plano Bresser, de julho de 1987, e Plano Verão, de fevereiro de 1989. Nesses casos, o procedimento idêntico a ser adotado é o da absorção de tais parcelas pelos reajustes e reestruturações de carreiras supervenientes ao provimento judicial.  
Isso porque esta Corte de Contas tem por indevido o pagamento atual de vantagens percebidas em decorrência de planos econômicos. É entendimento pacífico neste Tribunal que os pagamentos dos percentuais relativos a planos econômicos, como no caso em análise, não se incorporam indefinidamente aos vencimentos em decorrência de sua natureza de antecipação salarial, sendo devidos somente até a reposição das perdas salariais havidas até então, o que ocorre na primeira data-base seguinte àquela que serviu de referência ao julgado.
Verifico que a natureza jurídica das parcelas decorrentes de planos econômico é a de antecipação salarial da data-base. Nesse sentido é a jurisprudência dos Tribunais Superiores, de que são exemplos os mencionados abaixo:
- Enunciado 332 da Súmula de Jurisprudência do TST
DIFERENÇAS SALARIAIS. PLANOS ECONÔMICOS. LIMITE 
Os reajustes salariais decorrentes dos chamados "gatilhos" e URPs, previstos legalmente como antecipação, são devidos tão somente até a data-base de cada categoria." (destaque acrescido) 
 (Redação original - Res. 14/1993, DJ 21, 28/12/1993 e 4/1/1994) 
- RMS 17.012 (STJ) 
RECURSO EM MANDADO DE SEGURANÇA. ADMINISTRATIVO. SERVIDORES DO DISTRITO FEDERAL. URP/89 (26,05%) . DECISÃO TRANSITADA EM JULGADO. SUPRESSÃO DA PARCELA. INTEGRAÇÃO. ANTECIPAÇÃO. LIMITAÇÃO.
Na hipótese, não há ofensa à coisa julgada, considerando que na ação ordinária na qual se sagraram vencedores os servidores havia o pedido expresso para a concessão do referido reajuste até a data da efetiva integração.
O Decreto-Lei, que criou a discutida URP, o fez "...a título de antecipação..." (destaque acrescido) 
Recurso desprovido.
 (RMS 17.012/DF, Rel. Ministro José Arnaldo da Fonseca, Quinta Turma, julgado em 15/4/2004, DJ 17/5/2004, p. 245) 
- MS 25.797 (STF) 
DECISÃO: (...) NO QUE CONCERNE AO REAJUSTE DE 26,05% (PLANO VERÃO) RELATIVO À URP DE FEVEREIRO DE 1989, REITERADAS DECISÕES DESTA CORTE DEMONSTRAM TRATAR-SE DE MATÉRIA INFRACONSTITUCIONAL, TAMBÉM NÃO CONSISTINDO EM DIREITO ADQUIRIDO. (...) . TAL PERCENTUAL POSSUIRIA, QUANDO MUITO, NATUREZA DE MERA ANTECIPAÇÃO SALARIAL. (...) (destaque acrescido) (MS 25797 MC, Relator: Min. Gilmar Mendes, julgado em 20/3/2006, publicado em DJ 27/3/2006) 
Com isso, as parcelas decorrentes de planos econômicos, ainda que concedidas por meio de decisão judicial com trânsito em julgado, a partir do momento em que podem ser compensadas por reajustes ou reestruturações de carreiras supervenientes, devem ser necessariamente absorvidas. Nesses casos, entendo que não há que se falar em afronta à coisa julgada, ao princípio da segurança jurídica, ao direito adquirido e à regra da irredutibilidade de vencimentos, já que a produção dos efeitos desejados (recuperar os percentuais de 26,06% e 26,05%, que teriam sido suprimidos até o superveniente ajuste pela data-base) se cumpriu.
Sobre esse entendimento, é válido transcrever a ementa referente ao julgamento de mérito do MS 25.678, da relatoria do Min. Luiz Fux:
EMENTA: AGRAVO REGIMENTAL EM MANDADO DE SEGURANÇA. DIREITO ADMINISTRATIVO. PROVENTOS. APOSENTADORIA. ACÓRDÃO DO TCU QUE DETERMINOU A EXCLUSÃO DE VANTAGEM ECONÔMICA RECONHECIDA POR DECISÃO COM TRÂNSITO EM JULGADO  (URP, 26,05%) . COMPETÊNCIA CONSTITUCIONAL ATRIBUÍDA À CORTE DE CONTAS. MODIFICAÇÃO DE FORMA DE CÁLCULO DA REMUNERAÇÃO. INEXISTÊNCIA DE OFENSA AOS PRINCÍPIOS CONSTITUCIONAIS DA COISA JULGADA, DO DIREITO ADQUIRIDO E DA IRREDUTIBILIDADE DE VENCIMENTOS. DECADÊNCIA. INOCORRÊNCIA. AMPLA DEFESA E CONTRADITÓRIO. AUSÊNCIA DE VIOLAÇÃO. AGRAVO A QUE SE NEGA PROVIMENTO
 (...) 
2. As vantagens remuneratórias pagas aos servidores inserem-se no âmbito de uma relação jurídica continuativa, e, assim, a sentença referente a esta relação produz seus efeitos enquanto subsistir a situação fática e jurídica que lhe deu causa. A modificação da estrutura remuneratória ou a criação de parcelas posteriormente à sentença são fatos novos, não abrangidos pelos eventuais provimentos judiciais anteriores.
3. É cediço que a alteração, por lei, da composição da remuneração do agente público assegura-lhe somente a irredutibilidade da soma total antes recebida, assim concebido: os vencimentos e proventos constitucionais e legais. Precedentes: RE 563.965/RN-RG, Rel. Min. Cármen Lúcia, Tribunal Pleno, DJe 20/3/2009; MS 24.784, Rel. Min. Carlos Velloso, Tribunal Pleno, DJe 25/6/2004.
 (...) 
7. Agravo regimental a que se nega provimento."
 (MS 25678, Relator: Min. Luiz Fux, julgado em 10/2/2015, publicado em DJ 6/3/2015) 
Na referida decisão proferida pelo STF, aflora o entendimento da Suprema Corte no sentido de que, sem afrontar a coisa julgada, o direito adquirido, o ato jurídico perfeito e a segurança jurídica, é possível suprimir parcelas decorrentes de planos econômicos, ainda que amparadas por decisões judiciais com trânsito em julgado, já que, em razão das alterações na situação fática e jurídica que deu causa ao pedido judicial, a exemplo das reestruturações supervenientes na carreira a que pertence o recorrente, tais parcelas foram devidamente compensadas ao longo dos anos devido a sua natureza jurídica de antecipação salarial. 
No caso concreto em análise, observo que a sentença proferida nos autos do processo 772/89 (peça 19) , confirmada pelo MS 6.970/DF (peça 175, p. 1-699) não determinou que as parcelas relativas aos Plano Bresser, de julho de 1987, e Plano Verão, de fevereiro de 1989; índices de 26,06% e 26,05%, respectivamente fosse paga ad aeternum, uma vez que tem natureza de antecipação salarial, nos termos da fundamentação contida no Acórdão 4160/2022-TCU-Primeira Câmara. Portanto, as decisões judiciais proferidas no âmbito do Poder Judiciário, ainda que com trânsito em julgado, já produziram seus efeitos nos exatos limites do que foi demandado em juízo, não havendo óbice para que tais parcelas sejam excluídas dos proventos das recorrentes nos termos definidos no Acórdão 4160/2022-TCU-Primeira Câmara.
Apenas a título ilustrativo, a tabela a seguir, montada com informações extraídas do Siape, demonstra que os reajustes concedidos ao recorrente foram suficientes para absorver a parcela em questão:
	Data
	Vencimento Básico (*) 
	Parcelas judiciais decorrentes da RT 772/1989
 (sem absorção) 
	Soma total
 (sem absorção) 
	Parcelas judiciais decorrentes da RT 772/1989
 (com absorção) 
	Soma total
 (com absorção) 

	Jan/2000
	R$ 841,99
	R$ 1.247,32
	R$ 2.089,31
	R$ 1.247,32
	R$ 2.089,31

	Jan/2001
	R$ 841,99
	R$ 1.247,32
	R$ 2.089,31
	R$ 1.247,32
	R$ 2.089,31

	Ago/2002
	R$ 871,47
	R$ 1.451,29
	R$ 2.322,76
	R$ 1.217,84
	R$ 2.089,31

	Jan/2003
	R$ 979,68
	R$ 1.451,29
	R$ 2.430,97
	R$ 1.109,63
	R$ 2.089,31

	Jan/2004
	R$ 989,47
	R$ 1.465,80
	R$ 2.455,27
	R$ 1.099,84
	R$ 2.089,31

	Jan/2005
	R$ 989,47
	R$ 1.465,80
	R$ 2.455,27
	R$ 1.099,84
	R$ 2.089,31

	Jan/2006
	R$ 989,47
	R$ 2.099,44
	R$ 3.088,91
	R$ 1.099,84
	R$ 2.089,31

	Jan/2007
	R$ 1.108,21
	R$ 2.099,44
	R$ 3.207,65
	R$ 981,10
	R$ 2.089,31

	Jan/2008
	R$ 1.108,21
	R$ 2.099,44
	R$ 3.207,65
	R$ 981,10
	R$ 2.089,31

	Jan/2009
	R$ 2.758,25
	R$ 2.373,30
	R$ 5.131,55
	R$ 0,00
	R$ 2.758,25

	Jan/2010
	R$ 2.766,31
	R$ 2.373,30
	R$ 5.139,61
	R$ 0,00
	R$ 2.766,31

	Jan/2011
	R$ 2.766,31
	R$ 2.373,30
	R$ 5.139,61
	R$ 0,00
	R$ 2.766,31

	Jan/2012
	R$ 2.766,31
	R$ 2.373,30
	R$ 5.139,61
	R$ 0,00
	R$ 2.766,31

	Jan/2013
	R$ 5.163,62
	R$ 2.373,30
	R$ 7.536,92
	R$ 0,00
	R$ 5.163,62

	Jan/2014
	R$ 5.834,89
	R$ 2.373,30
	R$ 8.208,19
	R$ 0,00
	R$ 5.834,89

	Jan/2015
	R$ 6.144,71
	R$ 2.373,30
	R$ 8.518,01
	R$ 0,00
	R$ 6.144,71

	Jan/2016
	R$ 6.454,52
	R$ 2.373,30
	R$ 8.827,82
	R$ 0,00
	R$ 6.454,52

	Jan/2017
	R$ 7.149,99
	R$ 2.373,30
	R$ 9.523,29
	R$ 0,00
	R$ 7.149,99

	Jan/2018
	R$ 8.119,08
	R$ 2.373,30
	R$ 10.492,38
	R$ 0,00
	R$ 8.119,08

	Jan/2019
	R$ 8.833,96
	R$ 2.373,30
	R$ 11.207,26
	R$ 0,00
	R$ 8.833,96

	Jan/2020
	R$ 9.548,84
	R$ 2.373,30
	R$ 11.922,14
	R$ 0,00
	R$ 9.548,84

	Jan/2021
	R$ 9.548,84
	R$ 2.373,30
	R$ 11.922,14
	R$ 0,00
	R$ 9.548,84

	Jan/2022
	R$ 9.548,84
	R$ 2.373,30
	R$ 11.922,14
	R$ 0,00
	R$ 9.548,84

	Jan/2023
	R$ 9.548,84
	R$ 2.373,30
	R$ 11.922,14
	R$ 0,00
	R$ 9.548,84

 (*) A tabela acima utiliza apenas o vencimento básico para demonstrar, de forma cabal, que a parcela judicial, decorrente de planos econômicos, já deveria ter sido absorvida há muito tempo. Vale mencionar que além do vencimento básico, as gratificações inerentes ao cargo também integram os vencimentos computáveis para a aferição da absorção.
Por fim, importa registrar que, em razão da competência estabelecida a este Tribunal pelo art. 71, inciso III, da Constituição Federal, os atos de registro de pessoal somente passam a estar plenamente formados, válidos e eficazes quando recebem o registro pela Corte de Contas. Sob essa perspectiva, impõe-se reconhecer que referidos atos possuem, na origem, natureza precária, razão pela qual, até que haja o efetivo julgamento e o consequente registro pela Corte de Contas, tais atos não gozam de definitividade, já que sem o registro não se aperfeiçoam. Com isso, não há, nas razões recursais apresentadas, argumentos capazes de alterar a decisão recorrida.
	Ante o exposto, voto para que seja adotada a minuta de acórdão que ora trago ao exame deste Colegiado.
TCU, Sala das Sessões, em 28 de fevereiro de 2023.
Ministro VITAL DO RÊGO 
Relator